【裁判字號】    99,易,235
【裁判日期】    990707
【裁判案由】    詐欺
【裁判全文】
臺灣臺南地方法院刑事判決               99年度易字第235號
公  訴  人  臺灣臺南地方法院檢察署檢察官
被      告  甲○○
上列被告因詐欺案件，經檢察官提起公訴（九十八年度偵字第五
七七六號）及移送併辦（九十八年度偵字第一一八六二號），因
被告於準備程序中就被訴犯罪事實為有罪之陳述，經本院合議庭
裁定改依簡式審判程序審理，茲判決如下：
    主  文
甲○○幫助意圖為自己不法之所有，以詐術使人將本人之物交付
，處拘役伍拾伍日，如易科罰金，以新臺幣壹仟元折算壹日。
    事  實
一、甲○○可預見提供行動電話門號SIM卡，有遭他人利用作為
    詐騙工具之可能，竟仍不違反其本意，而基於幫助詐欺之不
    確定故意，其明知於民國九十七年十二月底向友人葉文宏（
    經臺灣臺南地方法院檢察署檢察官另案起訴）所借得欲作為
    修理行動電話之測試卡之用，而由不知情之蔡朝欽於同年八
    月二日向威寶電信公司所申辦，於同年八月二十五日以新臺
    幣（下同）八百元質押予葉文宏之0000000000號行動電話預
    付卡之SIM卡（下稱系爭行動電話SIM卡）仍尚可使用，卻因
    系爭行動電話SIM卡所餘預付額度不多，且其手中上有其他
    測試卡可供使用，不欲將該卡重新儲值利用，遂於九十八年
    一月二十一日前某日，將該卡及其他多餘或報廢之SIM卡及
    行動電話丟棄於其所居住之臺南市○○街330號之3住處外垃
    圾放置處任人撿拾轉賣。嗣吳柏修（經臺灣臺南地方法院檢
    察署檢察官另行起訴）於九十八年初輾轉以一千五百元向真
    實姓名年籍不詳，綽號「阿奇」之成年男子「梁錕奇」購得
    系爭行動電話SIM卡後，乃基於意圖為自己不法所有之犯意
    ，自九十八年二月一日起至同月四日止，在露天拍賣網站（
    起訴書及併案意旨書均誤載為雅虎奇摩露天拍賣網站）上虛
    偽刊登欲販售行動電話及折疊式腳踏車之訊息，致如附表編
    號一至三所示之被害人戊○○、乙○○、丁○○均陷於錯誤
    ，經以網頁上賣家所留存之0000000000號行動電話與吳柏修
    聯絡後，遂依吳柏修之指示，分別於如附表所示之時間，匯
    款一萬元至一萬八千元之價金至吳柏修所購買以收取詐騙款
    項之用之黃昭雄（業經臺灣臺南地方法院檢察署另行起訴）
    之京城商業銀行關廟分行帳戶內。後戊○○、乙○○及丁○○均因遲未收到所購買之行動電話及折疊式腳踏車，始知受
    騙，經報警處理，始循線查知上情。
二、案經高雄市政府警察局苓雅分局報告臺灣臺南地方法院檢察
    署檢察官偵查起訴及移送併辦。
    理  由
一、按本件被告甲○○所犯係死刑、無期徒刑、最輕本刑為三年
    以上有期徒刑以外之罪，其於準備程序就前揭被訴犯罪事實
    為有罪之陳述，經本院告知簡式審判程序之旨，並聽取其與
    公訴人之意見後，認無不得或不宜改依簡式審判程序進行之
    處，爰依刑事訴訟法第二百七十三條之一第一項、第二百八
    十四條之一之規定，裁定改行簡式審判程序審理，並依法不
    受同法第一百五十九條第一項證據能力之限制，合先敘明。
二、前揭犯罪事實，業據被告於警詢、偵查及本院審理時供述明
    確，核與告訴人戊○○、乙○○、丁○○於警詢中所指述：
    於露天拍賣網站購物時，經以網頁所留之0000000000號行動
    電話予賣家聯絡後，遂依指示匯款一萬元至一萬八千元不等
    之金額至該賣家所指示之黃昭雄之存款帳戶中，後因遲未取
    得得標貨物，始知受騙等情，及證人蔡朝欽於警詢、偵查中
    所證：其於九十七年八月二日所申請之系爭行動電話SIM卡
    ，係於同年八月二十五日以八百元質押予經營通訊行之葉文
    宏，後因無力清償債務而並未取回等語；證人葉文宏於警詢
    、偵查中所證：系爭行動電話SIM卡係蔡朝欽用以向其質借
    八百元之用，後因蔡朝欽遲未取回，經其聯絡電話公司得知
    該卡因久未儲值，即將作廢，遂於九十七年十二月二十四日
    將該卡交予在其通訊行內修理行動電話之被告作為測試卡之
    用等語；證人即另案被告吳柏修於警詢、偵查中所述：系爭
    行動電話SIM卡係其以一千五百元之代價，向真實姓名年籍
    不詳，綽號「阿奇」之男子「梁錕奇」所購得，用以在拍賣
    網站詐欺他人之用，其並不知所購得該卡之來源為何等語均
    相符合，並有遠傳易付卡客戶資料卡、二手3C維修單、0000
    000000號行動電話通聯調閱查詢單、京城商業銀行關廟分行
    000000000000號帳戶活期儲蓄存款印鑑卡、客戶存提記錄單
    、郵政自動櫃員機交易明細表、郵政跨行匯款申請書、中國
    信託銀行自動櫃員機交易明細表各一份、露天拍賣網站網頁
    列印資料共三份在卷可稽，足認被告自白核與事實相符，應
    堪採信。本件事證明確，被告幫助詐欺犯行洵堪認定，應予
    依法論科。
三、按刑法上之幫助犯，係對於犯罪與正犯有共同之認識，而以
    幫助之意思，對於正犯資以助力，而未參與實施犯罪之行為
    者而言，有最高法院八十八年度臺上字第一二七０號判決意
    旨可資參照。而本案依被害人戊○○、乙○○及丁○○之指
    述，並不足以認定其三人遭詐欺過程中，曾直接與被告間有
    何接觸或聯繫，是被告明知任意棄置仍可使用之系爭行動電
    話SIM卡，恐有遭他人撿拾後供為詐欺使用，卻仍任意棄置
    讓人撿拾使用，案外人吳柏修並因而得輾轉自綽號「阿奇」
    之成年男子處購得用以詐騙被害人財物，充其量僅足認定被
    告所為係詐欺取財犯罪構成要件以外之幫助行為，尚難遽認
    與前述詐欺犯罪行為人本於共同犯罪之犯意聯絡，而有參與
    或分擔詐欺之犯行。況使用他人行動電話門號犯罪者，本欲
    利用他人門號以隱瞞自己身份而逃避檢警追緝，是被告雖可
    預見使用其門號者將利用其所任意棄置之系爭行動電話SIM
    卡供為詐欺不法犯行，然依卷內證據既無法證明被告與案外
    人吳柏修或綽號「阿奇」之男子有所認識，亦無法證明系爭
    行動電話SIM卡係被告直接出售或交付予「阿奇」或案外人
    吳柏修，則其主觀上有無將使用門號者所實施之詐欺犯行，
    視為己身犯行之共同犯意聯絡，實非無疑。而本案既查無證
    據足資證明被告有共同詐欺取財之犯意聯絡及行為分擔，自
    應認被告輾轉提供系爭行動電話SIM卡予案外人吳柏修使用
    之犯行，僅止於幫助詐欺之犯意，而為詐欺構成要件以外之
    行為。是核被告所為，係犯刑法第三十條第一項、第三百三
    十九條第一項幫助詐欺取財罪。被告以一幫助詐欺犯行，同
    時幫助案外人吳柏修詐騙被害人戊○○、乙○○及丁○○三
    人，為同種想像競合犯，應依刑法第五十五條之規定，僅論
    以一幫助詐欺罪。另移送併辦部分之犯罪事實與檢察官起訴
    部分原分別有事實上同一關係（就被告戊○○部分）及裁判
    上一罪關係（就被告乙○○及丁○○部分），本院自得併予
    審理，併予敘明。又被告為幫助犯，爰依刑法第三十條第二
    項規定，依正犯之刑減輕之。爰審酌被告前僅有酒後駕車之
    公共危險前科（不含少年塗銷部分），有卷附臺灣高等法院
    被告前案紀錄表一份可按，素行尚可，其明知現今社會詐騙
    集團猖獗，被害人事後因詐騙集團利用人頭手機隱匿身分而
    追償不易之事時有耳聞，竟將向他人所借用之行動電話SIM
    卡任意丟棄供人撿拾，以致輾轉由案外人吳柏修取得後用以
    詐騙被害人戊○○、乙○○、丁○○共達新臺幣三萬九千元
    ，增加被害人事後追索，尋求救濟之困難，並使犯罪之追查
    趨於複雜，所為危害社會秩序非輕，而其至今尚未賠償被害
    人之損害，惟本件被害金額不高，被告為本件犯罪並無所得
    ，且犯後坦承犯行，態度尚可，檢察官求刑有期徒刑三月尚
    屬過重等一切情狀，量處如主文所示之刑，並諭知易科罰金
    之折算標準，以示懲儆。
據上論斷，依刑事訴訟法第二百七十三條之一第一項、第二百九
十九條第一項前段，刑法第三十條第一項前段、第二項、第三百
三十九條第一項、第四十一條第一項前段，刑法施行法第一條之
一，判決如主文。
本案經檢察官丙○○到庭執行職務。
中    華    民    國    99    年     7    月     7    日
                  刑事第三庭  法  官  劉秀君
以上正本證明與原本無異。
如不服本判決應於收受本判決後10日內向本院提出上訴書狀，並
應敘述具體理由。其未敘述上訴理由者，應於上訴期間屆滿後20
日內向本院補提理由書狀（均須按他造當事人之人數附繕本）「
切勿逕送上級法院」。
                              書記官  曾盈靜
中    華    民    國    99    年    7     月    8     日
附錄法條：
中華民國刑法第339條
（普通詐欺罪）
意圖為自己或第三人不法之所有，以詐術使人將本人或第三人之
物交付者，處 5 年以下有期徒刑、拘役或科或併科 1 千元以下
罰金。
以前項方法得財產上不法之利益或使第三人得之者，亦同。
前二項之未遂犯罰之。
附表：
┌──┬───┬─────┬────┬───────────┬─────┐
│編號│被害人│匯款時間  │被騙金額│詐騙方式              │匯入帳戶  │
│    │      │          │(新臺幣)│                      │          │
├──┼───┼─────┼────┼───────────┼─────┤
│一  │戊○○│98/02/01上│10000元 │吳柏修以虛偽身分證號碼│黃昭雄所有│
│    │      │午11時47分│        │在露天拍賣網站上設立sk│京城商業銀│
│    │      │許        │        │ygoooal帳號後，偽以刊 │行關廟分行│
│    │      │          │        │登欲出售Nokia5800行動 │0000000000│
│    │      │          │        │電話為幌，致戊○○信以│號帳戶    │
│    │      │          │        │為真，於以0000000000號│          │
│    │      │          │        │行動電話與吳柏修聯絡後│          │
│    │      │          │        │，即依指示匯款一萬元至│          │
│    │      │          │        │所指定之帳戶內。      │          │
├──┼───┼─────┼────┼───────────┼─────┤
│二  │乙○○│98/02/02中│18000元 │吳柏修以虛偽身分證號碼│同上      │
│    │      │午十二時許│        │在露天拍賣網站上設立sk│          │
│    │      │          │        │ygoooal帳號後，偽以刊 │          │
│    │      │          │        │登欲出售Nokia N96行動 │          │
│    │      │          │        │電話為幌，致乙○○信以│          │
│    │      │          │        │為真，於以0000000000號│          │
│    │      │          │        │行動電話與吳柏修聯絡後│          │
│    │      │          │        │，即依指示匯款一萬八千│          │
│    │      │          │        │元至所指定之帳戶內。  │          │
├──┼───┼─────┼────┼───────────┼─────┤
│三  │丁○○│98/02/04下│10000元 │吳柏修以虛偽身分證號碼│同上      │
│    │      │午15時53分│        │在露天拍賣網站上設立sk│          │
│    │      │許        │        │ygoooal帳號後，偽以刊 │          │
│    │      │          │        │登欲出售KHS F-20A2折疊│          │
│    │      │          │        │式腳踏車一部為幌，致顏│          │
│    │      │          │        │懋祥信以為真，於以0936│          │
│    │      │          │        │631047號行動電話與吳柏│          │
│    │      │          │        │修聯絡後，即依指示匯款│          │
│    │      │          │        │一萬元至所指定之帳戶內│          │
│    │      │          │        │。                    │          │
└──┴───┴─────┴────┴───────────┴─────┘

司法院資訊處製作；財團法人民間司法改革基金會備份。
